【裁判字號】    97,訴,822
【裁判日期】    970730
【裁判案由】    損害賠償
【裁判全文】
臺灣桃園地方法院民事判決               97年度訴字第822號
原      告  甲○○
被      告  乙○○
                        1號
上列當事人間請求損害賠償事件，原告就本院96年度桃交簡字第
1694號過失傷害刑事案件提起附帶民事訴訟（96年度桃交簡附民
字第108 號），經本院刑事庭裁定移送前來，於民國97年7 月10
日言詞辯論終結，本院判決如下：
      主  文
被告應給付原告新台幣貳拾萬零肆佰陸拾陸元及自民國九十六年
十一月二十四日起至清償日止，按週年利率百分之五計算之利息
。
原告其餘之訴駁回。
訴訟費用由被告負擔十分之四，餘由原告負擔。
本判決第一項得假執行，但被告如以新台幣貳拾萬零肆佰陸拾陸
元為原告供擔保後，得免為假執行。
原告其餘假執行之聲請駁回。
    事實及理由
甲、程序方面：按「訴狀送達後，原告不得將原訴變更或追加他
    訴，但被告同意、擴張或減縮應受判決事項之聲明者，不在
    此限」，民事訴訟法第255 條第1 項第3 款定有明文。查本
    件原告起訴時原請求被告應給付新台幣（下同）1,200,433
    元，並自刑事附帶民事起訴狀繕本送達被告之翌日起至清償
    日止，按週年利率5%計算之利息；嗣於本件訴訟進行中減縮
    其聲明為被告應給付原告596,205 元，及自刑事附帶民事起
    訴狀繕本送達翌日起至清償日止，按週年利率5 ％計算之利
    息所示，核其所為訴之聲明變更僅係單純減縮應受判決事項
    之聲明，與前開規定相符，應予准許，合先敘明。
乙、實體方面：
一、本件原告起訴主張：
(一)被告於民國95年12月20日7 時50分許，明知無駕駛執照不得
    騎乘機車，竟騎乘未懸掛車牌號碼之重型機車（引擎號碼為
    ：NC-0000000），沿桃園縣觀音鄉○○○路由民生路往建國
    路方向行駛，至大同一路與榮工南路路口時，應注意、能注
    意車輛之行駛應遵行車道內行駛，且不得越過分向限制線侵
    入對向車道行駛，而不注意竟跨越雙黃線，在來車道上逆向
    行駛，以致撞擊原告所騎乘，同向在前沿榮工南路左轉大同
    一路之BYD-153 號機車（下稱系爭事故），致使原告人車倒
    地，原告因而受有左側小腿及腳踝壓砸傷、左側小腿及腳踝
    壓砸傷術後併傷口感染等傷害（下稱系爭傷害）。且被告並
    因系爭事故經本院96年度桃交簡字第1694號刑事判決判處有
    期徒刑2 月，經減刑為有期徒刑1 月確定在案。爰依民法第
    184 條第1 項、第191 條之2 前段、第193 條第1 項、第19
    5 條第1 項規定，被告自應對原告負損害賠償責任。
(二)茲就原告所受之損害及請求之金額臚列如下：
 1、醫療費用：原告因系爭傷害，支出醫療費用96,205元。
 2、精神慰撫金：原告因系爭傷害，飽受手術、復健折磨，至今
    行動仍不便，生活大受影響，身心承受莫大之痛苦，爰請求
    50萬元之精神慰撫金。以上，計為596,205 元。爰聲明請求
    ：(1)被告應給付原告596,205 元，及自刑事附帶民事起訴狀
    繕本送達翌日起至清償日止，按週年利率5 ％計算之利息；
    (2)願供擔保請准宣告假執行。
二、被告則以：其並未撞擊原告，本院前述刑事判決認定之事實
    有誤，因原告之車並無被告撞擊之受損情形，且原告係自行
    破壞機車左方，捏造不利於被告之假證據。依據被告當日所
    騎乘之本田出產cb-400，量測為76公分（原產公布為7625ｍ
    ｍ），由大燈一半算起為76／2 ＝38（公分），加上輪胎另
    一半高度2 公分，總計為40公分，最低撞擊高度為40公分，
    採用1000cc車輛坐底盤高低量測，此車有負重、採正常騎乘
    姿勢測量結果為底盤高度為12公分（依各廠家製造尺寸下正
    負3 公分的距離）最低撞擊點為40公分，車體上位置約於斜
    板與腳踏處，扣除底盤高度9 ～15公分後，仍有25～31公分
    之譜，故原告所據之理由，不合邏輯，無法成立相關撞擊主
    因。原告應該是自行跌倒的，兩造間之車輛只有交錯，沒有
    撞擊等語置辯。並聲明以：原告之訴及假執行之聲請均駁回
    。如受不利判決，願供擔保請准宣告免為假執行。
三、不爭執事項：被告於95年12月20日7 時50分許，無駕駛執照
    ，仍騎乘未懸掛車牌之重型機車，沿桃園縣觀音路大同一路
    由民生路往建國路方向行駛，至大同一路與榮工南路路口時
    ，未注意車輛之行駛應遵行車道內行駛，且不得越過分向限
    制線侵入對向車道行駛，而不注意竟跨越雙黃線，在來車道
    上逆向行駛。原告則騎乘BYD-153 號機車，於該來車道上沿
    榮工南路左轉大同一路，原告因故人車倒地後，受有系爭傷
    害。被告並經本院刑事庭認定原告所受傷害係因系爭事故所
    致，而由本院96年度桃交簡字第1694號刑事判決判處有期徒
    刑2 月，經減刑為有期徒刑1 月確定。
四、本院判斷：本件原告主張其因被告系爭事故受有系爭傷害，
    並請求被告為損害賠償，惟此為被告堅決否認，並以前揭情
    詞置辯，是本件之爭點乃為：(1)、被告是否確因系爭事故致
    原告受有系爭傷害？(2)承上，原告所得請求損害賠償之範圍
    ？茲論述如下：
(1)、被告確因系爭事故致原告受有系爭傷害。被告雖矢口否認就
    系爭事故有過失，然按「分向限制線，用以劃分路面成雙向
    車道，禁止車輛跨越行駛，並不得迴轉。」道路交通標誌標
    線號誌設置規則第165 條定有明文。本件被告明知無駕駛執
    照不得騎乘機車，竟騎乘未懸掛車牌號碼之重型機車（引擎
    號碼為：NC-0000000），沿桃園縣觀音鄉○○○路由民生路
    往建國路方向行駛，至大同一路與榮工南路路口時，應注意
    、能注意車輛之行駛應遵行車道內行駛，且不得越過分向限
    制線侵入對向車道行駛，而不注意竟跨越雙黃線，在來車道
    上逆向行駛之情，業據兩造所不爭執，堪信為真實。再依據
    道路交通事故現場圖及現場照片，現場留有2 道刮地痕，分
    別由兩造所騎乘之機車倒地之處向兩側延伸（參見臺灣桃園
    地方法院檢察署96年度偵字第3547號偵查卷宗第13頁），佐
    以原告所稱其係由榮工南路左轉至大同一路後，煞車滑倒碰
    撞被告所騎乘之機車，再撞擊路旁之自用小客車後倒在路上
    等情，足認原告確係因被告逆向行駛入車道內，導致其煞車
    滑倒，受有系爭傷害，則被告就系爭事故之發生自應有過失
    無誤。至被告抗辯原告之車並無被告撞擊之受損情形，顯然
    係捏造假證據。以及依據被告所騎乘之車輛高度，衡量可能
    撞擊原告所騎乘機車應係位於車體上位置約於斜板與腳踏處
    ，故原告所據之理由，無法成立相關撞擊主因，原告應該是
    自行跌倒的云云，因本院認縱認兩造間並無撞擊點，惟被告
    違法跨越分向限制線後，即屬逆向進入原告騎乘之機車車道
    ，自難期待原告在自然行駛之狀態下，得以預料有如是之緊
    急情狀發生，且據臺灣省桃園縣車輛行車事故鑑定委員會桃
    縣鑑960155案鑑定意見書所載：「柒、鑑定意見：一、乙○
    ○駕駛大型重機車，於劃設分向限制線路段侵入對向來車道
    行駛不當，為肇事原因。另無照駕駛無牌照大型重機車，有
    違規定。二、甲○○、楊曜誠均無肇事原因。‧‧‧。」（
    參見本院96年度桃交簡字第1694號刑事卷宗第30頁）等語。
    以及該會96年8 月1 日府覆議字第0966202271號函所示意見
    ：『承囑覆議乙○○與甲○○、楊曜誠行車事故鑑定一案（
    覆議字第096106 10 號），經本會第2183次（96年7 月31日
    ）會議依卷附跡證資料研議結論，照桃園縣區車鑑會之鑑定
    意見，惟意見一文詞改為「乙○○駕駛大型重機車，於劃有
    分向限制線路段閃避不當，侵入來車道，為肇事原因。另無
    照駕駛無牌照大型重機車，有違規定。」』，均足認被告逆
    向進入原告行駛車道，就系爭事故之發生，應認有過失，被
    告所辨，即屬臨訟圖卸之詞，不足為採。
(2)、原告所得請求損害賠償之範圍？
    按因故意或過失不法侵害他人之權利者，負損害賠償責任。
    不法侵害他人之身體或健康者，對於被害人因此喪失或減少
    勞動能力或增加生活上之需要時，應負損害賠償責任。不法
    侵害他人之身體、健康、名譽、自由、信用、隱私、貞操，
    或不法侵害其他人格法益而情節重大者，被害人雖非財產上
    之損害，亦得請求賠償相當之金額，民法第184 條第1 項前
    段、第193 條第1 項、第195 條第1 項前段分別定有明文。
    被告不法侵害原告身體、健康，依前開規定其對於原告因而
    所受之損害，自應負損害賠償責任。茲就原告請求之金額分
    別審酌如下：
１、醫療費用：
    原告主張伊因本件所受傷害，而支出醫療費用共計96,205元
    等語，固據提出杏一醫療發票、壢新醫院收據、世新藥局收
    據、竹安診所收據各1 紙為證（見本院96年度桃交簡附民第
    108 號卷宗第6 至13頁），惟查，依上開收據所示，原告於
    壢新醫院自費支出之部分應為38,726元，其餘則均為健保給
    付金額。因按，（94年5 月18日修正公布前）全民健康保險
    法第82條規定：「保險對象因汽車交通事故，經本保險提供
    醫療給付者，本保險之保險人得向強制汽車責任保險之保險
    人代位請求該項給付。」全民健康保險法為保險法之特別法
    ，依特別法優於普通法之原則，全民健康保險法第82條應優
    先於保險法第135 條、第103 條之規定而為適用。從而，全
    民健康保險之被保險人因汽車交通事故，經全民健康保險提
    供醫療給付者，全民健康保險之保險人得向強制汽車責任保
    險之保險人代位請求該項給付。而依（94年2 月5 日修正公
    布前）強制汽車責任保險法第30條規定，於該範圍內，加害
    人或強制汽車責任保險之被保險人之損害賠償責任即因而解
    免，全民健康保險被保險人對於加害人之損害賠償請求權亦
    因而喪失（最高法院89年度台上字第615 號判決意旨參照）
    ，就前述法聞之立法意旨論之，顯見就中央健康保險局（健
    保局）所代為支付之醫療費用，因該部分之賠償請求權業已
    法定移轉，原告不得就健保局已給付金額部分再為請求，是
    原告所得請求之醫療費用應為前述38,726元，加計醫療耗材
    部分11,590元以及竹安診所之醫療費用150 元，合計為50,4
    66元，逾此範圍之請求，則屬無據。
 2、慰撫金：被告因本件交通事故造成原告受系爭傷害，原告身
    心所受之痛苦，不言可喻。又原告於系爭事故發生時任職於
    台光電子材料股份有限公司，每月所得約為6 萬餘元，名下
    有多筆不動產；被告則為中華技術學院畢業，系爭事故發生
    時，任職於華普飛機引擎科技股份有限公司，每月薪資約為
    近3 萬元，名下無不動產等情，為兩造所不爭執，且有本院
    依職權查詢之稅務電子閘門所得調件明細表2 份為證，本院
    審酌原告兩造之身分、地位、經濟能力，原告受傷程度及所
    感受之精神上痛苦、被告之過失程度等一切情狀，認原告請
    求被告賠償慰撫金15萬元，尚屬公允，應予准許，逾此範圍
    之請求，為無理由，尚難准許。
 3、綜上所述，原告因本件車禍所得請求之賠償金額為200,466
    元。
六、從而，原告依民法侵權行為之法律關係，請求被告給付原告
    200,466 元，及自本件刑事附帶民事起訴狀繕本送達翌日即
    96年11月24日起（又因前述刑事附帶民事起訴狀繕本係寄存
    送達於被告，有送達證書1 紙可證，按依據民事訴訟法第13
    8 條第2 項規定，寄存送達經10日生效）至清償日止，按週
    年利率5%計算之利息，為有理由，應予准許，逾此範圍之請
    求，為無理由，應予駁回。原告陳明願供擔保聲請宣告假執
    行，惟因本件判決所命給付之金額，未逾新台幣50萬元，爰
    依職權宣告假執行，被告陳明願供擔保請准宣告免為假執行
    ，經核並無不合，爰酌定如主文所示之金額擔保之；至於原
    告敗訴部分，假執行之聲請失所附麗，應予駁回，
七、本件事證已臻明確，兩造其餘之攻擊、防禦，經審酌後均認
    於判決結果不生影響，爰不一一論述，附此敘明。
八、據上論結，本件原告之訴，為一部有理由，一部無理由，依
    民事訴訟法第385 條第1 項前段、第79條、第389 條第1 項
    第5 款，判決如主文。
中    華    民    國    97    年    7     月    30    日
                  民事第三庭    法  官  陳清怡
以上正本係照原本作成。
如對本判決上訴，須於判決送達後20日內向本院提出上訴狀。
中    華    民    國    97    年    7     月    30    日
                                書記官  劉璟佳


司法院資訊處製作；財團法人民間司法改革基金會備份。
